臺灣高等法院民事判決
110年度簡易字第37號
原      告  吳彥穎  
被      告  悠旅生活事業股份有限公司

法定代理人  陳瑞堂  
訴訟代理人  龔宸熹  
被      告  陳正明  

上列當事人間因竊盜案件提起刑事附帶民事訴訟請求侵權行為損
害賠償，經本院刑事庭裁定移送前來（110年度附民字第20號）
，本院於111年1月26日言詞辯論終結，判決如下：
    主      文
被告陳正明應給付原告新臺幣陸萬壹仟玖佰元，及自民國110年1
月7日起至清償日止，按年息百分之五計算之利息。
原告其餘之訴駁回。
訴訟費用由被告陳正明負擔。 
    事實及理由
一、原告主張：被告陳正明(下稱陳正明)於民國109年3月22日9
    時36分許，在新北市板橋區縣○○道0段0號板橋車站1樓，由
    被告悠旅生活事業股份有限公司(下稱悠旅公司，下與陳正
    明合稱被告)開設之星巴克咖啡廳內，竊取伊放置在椅子上
    背包內之皮夾1個(內有如附表編號1至13所示之物品)，伊除
    受有如附表所示之損失外，尚因前往警局報案而無法教課，
    受有授課所得之損失1800元，損害計6萬1900元（下稱系爭
    損害）。又悠旅公司因未對顧客盡到注意往來安全之義務，
    讓陳正明得以自後門進入竊取皮夾，亦構成法人侵權行為，
    應與陳正明依民法第184條第1項前段、第185條規定負共同
    侵權行為之連帶損害賠償責任。另陳正明未於該店消費，卻
    能隨意進入店內竊取伊之皮包，顯見悠旅公司未善盡保護、
    管理之責，其亦應依民法第607條規定，負場所主人之損害
    賠償責任，爰聲明：被告應連帶給付6萬1900元，及自刑事
    附帶民事起訴狀繕本送達翌日起至清償日止，按年息5％計算
    之利息。
二、被告陳正明以：同意原告請求，但伊目前在監服刑，需執行
    完畢後方可賠償等語抗辯。答辯聲明：原告之訴駁回。  
三、被告悠旅公司則以：伊公司未有與陳正明共同使原告皮夾失
    竊之侵權行為，不構成民法第184條第1項規定之共同侵權行
    為；且依民法第608條規定，客人之金錢等貴重物品需先經
    報明並交付保管，場所主人始需負責，而原告未依上開規定
    為之，伊自不負民法第607條規定之場所主人責任。另依起
    訴書及刑事判決所認，原告皮夾內僅有現金1200元，非5萬
    元，其所受現金損失應僅為1200元等語，資為抗辯。答辯聲
    明：原告之訴駁回。
四、經查原告主張陳正明於109年3月22日9時36分許，在新北市
    板橋區縣○○道0段0號板橋車站1樓，由悠旅公司開設之星巴
    克咖啡廳內，竊取伊放置在椅子上背包內之皮夾1個(內有如
    附表所示之物品)，致伊除受有如附表所示之損失外，尚因
    前往警局報案而無法教課，受有授課所得之損失1800元，損
    害計6萬1900元等情，為陳正明所不爭執（本院卷第115頁、
    第182至183頁）。且陳正明於上開時、地竊取原告皮夾之行
    為，業經臺灣新北地方法院以109年度審易字第1763號刑事
    判決判處竊盜罪刑，並經本院以109年度上易字第2469號刑
    事判決駁回其上訴確定等情，亦經本院調閱上開刑事卷宗查
    核屬實，原告就陳正明部分之上開主張自堪信為真實。又按
    因故意或過失，不法侵害他人之權利者，負損害賠償責任。
    遲延之債務，以支付金錢為標的者，債權人得請求依法定利
    率計算之遲延利息；應付利息之債務，其利率未經約定，亦
    無法律可據者，週年利率為百分之五，民法第184條第1項前
    段、第233條第1項前段、第203條分別定有明文。是原告主
    張陳正明竊盜之不法行為侵害其財產權，致伊受有6萬1900
    元之損害，構成侵權行為，並依民法第184條第1項前段規定
    請求陳正明給付6萬1900元，及自刑事附帶民事起訴狀繕本
    送達翌日即110年1月7日起（見附民字卷第3頁）至清償日止
    按年息百分之五計算之法定遲延利息，自屬有據，應予准許
    。
五、另原告主張悠旅公司未對顧客盡到注意往來安全之義務，致
    伊上開皮夾遭竊，構成民法第184條第1項前段規定之侵權行
    為，應依民法第185條規定與陳正明負共同侵權行為之連帶
    損害賠償責任，及應依民法第607條規定負場所主人之損害
    賠償責任，並擇一為請求等語，惟為悠旅公司否認，並以前
    揭情詞置辯，經查：
㈠、按法人依其自己組織活動所生之損害賠償責任，固有民法第1
    84條規定侵權行為責任之適用（最高法院108年度台上字第2
    035號判決意旨參照）。然按民法第184條第1項前段所定侵
    權行為之成立，須行為人因故意過失不法侵害他人權利，亦
    即行為人須具備歸責性、違法性，並不法行為與損害間有因
    果關係，始能成立，且主張侵權行為損害賠償請求權之人，
    對於侵權行為之成立要件應負舉證責任。就歸責事由而言，
    無論行為人因作為或不作為而生之侵權責任，均以行為人負
    有注意義務為前提，在當事人間無一定之特殊關係之情形下
    ，行為人對於他人並不負一般防範損害之注意義務。又就違
    法性而論，倘行為人所從事者為社會上一般交易行為或經濟
    活動，除被害人能證明其具有不法性外，亦難概認為侵害行
    為，以維護侵權行為制度在於兼顧「權益保護」與「行為自
    由」之旨意（最高法院108年度台上字第1990號判決意旨參
    照）。經查，悠旅公司依民法第607、608條規定之場所主人
    責任，並無包括主動為客人保管皮包或財物之作為義務（詳
    後述）；且悠旅公司開設上開咖啡廳從事商業活動，本即得
    於營業時間提供予不特定人自由進出消費，無限制僅得由特
    定人士出入之義務，原告復未能舉證證明悠旅公司具有違法
    性或歸責性，則其主張悠旅公司未限制陳正明進入上開咖啡
    廳，任由其自由進入竊取伊所有之皮夾，依民法第184條第1
    項規定，負侵權行為損害賠償責任云云，自屬無據。
㈡、次按飲食店、浴堂或其他相類場所之主人，對於客人所攜帶
    通常物品之毀損、喪失，負其責任。但有前條但書規定之情
    形時，不在此限；客人之金錢、有價證券、珠寶或其他貴重
    物品，非經報明其物之性質及數量交付保管者，主人不負責
    任。民法第607條、第608條第1項分別定有明文。又依民法
    第608條之立法理由所示：「謹按金錢、有價證券、珠寶、
    或其他貴重物品，關係較為重大，客人對於此種重要物品之
    毀損喪失，如欲使旅店或住宿場所飲食店浴堂等主人負賠償
    之責任，則非事前報明其物之性質及數量，並交付保管，主
    人即不負責，蓋以非報明交付，不能證明其物之有無也。」
    據此，客人之金錢或貴重物品等物若非事先報明性質、數量
    ，並交付場所主人保管，縱於飲食店內損毀、喪失，場所主
    人就此並不負損害賠償責任。經查，原告所有之上開皮夾，
    係其於上開時、地放置在前開椅子上背包內時，遭陳正明偷
    竊，已詳前述，顯係為原告自己保管中遭竊，不符民法第60
    8條第1項所定已事先報明性質、數量，並交付場所主人即悠
    旅公司保管之情形，從而原告依民法第607條規定，請求悠
    旅公司就系爭損害負場所主人之損害賠償責任云云，亦有未
    合。
六、綜上所述，原告依民法第184條第1項前段規定，請求陳正明
    給付6萬1900元，及自110年1月7日起至清償日止按年息5％計
    算之利息，為有理由，應予准許；逾上開範圍之請求（即訴
    請悠旅公司連帶賠償部分），則屬無據，應予駁回。
七、本件事證已臻明確，兩造其餘之攻擊或防禦方法及所用之證
    據，經本院斟酌後，均認不足以影響本判決之結果，爰不再
    逐一論列，附此敘明。
八、綜上所述，據上論結，原告之訴為一部有理由，一部無理由
    ，依民事訴訟法第79條，判決如主文。　
中　　華　　民　　國　　111 　年　　2　　月　  9　　日 
                  民事第十三庭
                      審判長法  官    邱景芬
                            法  官    林純如
                            法  官    柯雅惠
附表：
編號  價值或補辦費用  皮夾 價值500元 1 身分證 補辦費用200元 2 健保卡 補辦費用200元 3 台胞證 補辦費用1700元 4 台北教育大學碩士班學生證 補辦費用100元 5 地球村美日語上課證 補辦費用100元 6 玉山銀行信用卡 補辦費用200元 7 中信銀行金融卡 補辦費用200元 8 郵局金融卡 補辦費用200元 9 星巴克儲值卡 補辦費用100元 10 聯邦銀行信用卡2張 補辦費用400元 11 玉山銀行金融悠遊卡 餘額3000元，補辦費用100元 12 7-11超商ICASH卡 餘額3000元，補辦費用100元 13 現金 5萬元  合計 6萬0100元 
正本係照原本作成。
不得上訴。
中　　華　　民　　國　　111 　年　　2 　　月　　10　　日

  　　　　　　　　　　　　　書記官  陳泰寧